【裁判字號】    97,訴,1630
【裁判日期】    980325
【裁判案由】    損害賠償
【裁判全文】
臺灣桃園地方法院民事判決              97年度訴字第1630號
原      告  榮鑫實業股份有限公司
法定代理人  甲○○
訴訟代理人  丙○○
            孫毅民
被      告  隆實業股份有限公司
法定代理人  戊○○
訴訟代理人  林良財律師
複  代理人  游香瑩律師
            李明哲律師
上列當事人間請求損害賠償事件，本院於民國98年2 月26日言詞
辯論終結，判決如下：
    主  文
原告之訴及假執行之聲請均駁回。
訴訟費用由原告負擔。
    事實及理由
壹、程序方面：
    按訴狀送達後，原告不得將訴變更或追加他訴，但擴張或減
    縮應受判決事項之聲明者，不在此限，民事訴訟法第255 條
    第1 項第3 款定有明文。本件原告於起訴時，聲明原請求自
    民國97年4 月16日起至清償日止，按年息百分之5 計算之利
    息。嗣於本院審理中將利息起算日減縮自起訴狀繕本送達翌
    日起算（參見本院卷第29頁），其減縮聲明部分，經核與前
    揭規定相符，應予准許，合先敘明。
貳、實體方面：
一、本件原告主張：
  (一)訴外人全立普有限公司（下稱全立普公司）於97年2 月、3
    月間陸續向原告購買胚布（下稱系爭胚布），並於97年3 月
    25日及同月28日指定原告將系爭胚布送與被告加工，然全立
    普公司開立之票據遭退票拒絕往來，全立普公司已無資力購
    賣系爭胚布，因原告與全立普公司就系爭胚布買賣訂有貨款
    未付清前，保留系爭胚布所有權之附條件買賣，此約定並經
    被告公司員工在簽收貨物時確認，原告在得知全立普公司之
    經濟狀況後，旋即於97年4 月10日與全立普公司負責人丁○
    ○前往被告公司，除當面告知系爭胚布屬於原告所有，並發
    函請求被告勿處理系爭胚布，惟未見被告返還系爭胚布，被
    告於97年4 月14日回函表示已出清系爭胚布，故原告於97年
    4 月16日請求被告賠償相當於系爭胚布價值739,198 元與原
    告，然被告置之不理，為此依侵權行為之法律關係，提起本
    件訴訟。
  (二)原告及丁○○有通知被告不要再加工及出貨，且原告向被告
    表示貨物所有權是屬於原告，並請求被告返還系爭胚布，丁
    ○○當場沒有反對意見，被告已無出清貨物之權利。況出貨
    單上已記載附條件買賣之內容，並經被告公司員工簽名，故
    被告並非張善意第三人，又動產擔保交易法（下稱動擔法）
    第5 條規定僅為對抗要件，而非生效要件。
  (三)被告於97年4 月10日會議時，兩造與丁○○當場釐清系爭胚
    布僅加工一半，並請求被告暫停加工，被告於97年4 月14日
    卻發函告知已完工出清，顯有不當。又被告所提出之出貨明
    細表內容與上開存證信函亦有不符之處，故被告謊稱貨物出
    清，顯係出於故意，並致被告受有相當於系爭胚布之損失。
  (四)聲明：
  1.被告應給付原告739,198 元，及自起訴狀繕本送達翌日起至
    清償日止，按年息百分之5 計算之利息。
  2.願供擔保，請准宣告假執行。
二、被告則抗辯：
  (一)原告與全立普公司間未依動擔法第5 條規定，以書面訂立附
    條件買賣契約，並於附條件賣賣契約載明動擔法第27條規定
    之事項，足見原告與全立普公司間未依法成立附條件買賣契
    約，則原告交付系爭胚布與全立普公司後，系爭胚布所有權
    人為全立普公司。縱認原告與全立普公司間有附條件買賣之
    約定，原告亦未向經濟部中部辦公室登記，依動擔法第5 條
    規定，不得對抗善意第三人，因被告係依約為全立普公司代
    工染整，就原告與全立普公司間內部關係為何並不知情，被
    告為善意第三人。此外，原告與全立普公司間內部關係與被
    告無涉，被告對原告並無返還系爭胚布之義務。
  (二)被告在出貨單上簽名僅係單純簽收該批胚布，且出貨單上記
    載內容與動擔法第27條規定不符，又出貨單上亦無全立普公
    司之簽章。
  (三)丁○○於97年4 月10日並未指示被告暫時停止加工，且未同
    意原告返還胚布之請求，之後仍有通知被告出貨。
  (四)答辯聲明：
  1.原告之訴及假執行之聲請均駁回。
  2.如受不利之判決，願供擔保，請准宣告免為假執行。
三、本院之判斷：
  (一)原告主張全立普公司於97年2 月、3 月間陸續向原告購買系
    爭胚布），並於97年3 月25日及同月28日指定原告將系爭胚
    布送與被告加工，然全立普公司開立之票據遭退票拒絕往來
    ，全立普公司已無資力購賣系爭胚布，原告在得知全立普公
    司之經濟狀況後，於97年4 月10日與全立普公司負責人丁○
    ○前往被告公司處理系爭胚布相關事宜，原告並於當日發函
    告知系爭胚布屬於原告所有，請求被告勿處理系爭胚布，被
    告則於97年4 月14日回函表示已出清系爭胚布，原告乃於97
    年4 月16日發函請求被告賠償相當於系爭胚布之價值739,19
    8 元等語，業據其提出存證信函、收件回執、銷貨明細表、
    胚布出貨單、出貨明細總表、第2 類票據信用資料查覆單等
    為證（參見本院卷第6 至20頁），被告對此並不爭執，是原
    告此部分主張堪信為真實。
  (二)原告復主張其與全立普公司就系爭胚布買賣訂有貨款未付清
    前，保留系爭胚布所有權之附條件買賣，此約定並經被告公
    司員工在簽收貨物時確認，被告再將系爭胚布出清，顯係出
    於故意，致被告受有相當於系爭胚布之損失等語，為被告所
    否認，並執前詞置辯。
  (三)按動產擔保交易，應以書面訂立契約。非經登記，不得對抗
    善意第三人，動擔法第5 條第1 項定有明文。次按附條件買
    賣依動產擔保交易法第5 條之規定，應以書面訂立契約，此
    為法定之方式，未具備法定方式者，依民法第73條之規定，
    即屬無效，不發生擔保交易之效力（最高法院85年度台上字
    第2457號判決意旨參照）。經查，原告自陳貨物經由全立普
    公司指送至被告處加工，出貨單是在請款時附上給全立普公
    司確認；訂貨只有訂貨確認單，原告就直接出貨，沒有簽立
    其他書面契約，這是一般紡織業的慣例；出貨單中第3 款（
    即原告所稱之附條件買賣約定）是原告規定的，為保障自己
    權利等語（參見本院卷第89頁），參以證人丁○○到庭證稱
    ：全立普公司與原告間沒有訂立書面之附條件買賣契約；全
    立普公司向原告訂購胚布時，沒有所有權保留之約定等語（
    參見本院卷第66、67頁），足見原告與全立普公司在成立系
    爭胚布買賣契約時，並未就附條件買賣部分以書面訂立契約
    ，揆諸上開規定及說明，原告與全立普公司間之買賣關係即
    非屬於動擔法上所規定之附條件買賣。至於原告雖主張出貨
    單上有記載附條件買賣之內容，且該出貨單亦經被告公司員
    工簽收確認云云，然附條件買賣應係由出賣人（即原告）與
    買受人（即全立普公司）合意以書面方式約定，則被告有無
    在上開出貨單簽名，與附條件買賣是否成立並無關連，又上
    開出貨單之內容並未經全立普公司確認同意，亦據丁○○證
    述詳實，是原告此部分主張於法不合，自非可採。
  (四)再者，丁○○另證稱：（當時原告是否有請求被告返還全立
    普公司指送至被告公司之胚布？）好像有提到這件事，現場
    有發生爭吵，我沒有辦法介入。我只有聽到一些，中間我都
    在接電話。（證人有無同意原告返還胚布之請求？）我沒有
    權利同意，我也沒有介入這件事。胚布是榮鑫公司的，我們
    有欠被告公司很多錢。（前述「胚布是榮鑫公司的」是何意
    ？）我們是向原告購買胚布，再請原告直接將胚布送到被告
    公司加工。我的意思是說胚布是原告出售的。（當時被告公
    司是否已完成染整加工？）那時已經全部完成加工。（證人
    是否有要求被告暫時不要加工？）沒有。（證人之後有無通
    知被告公司出貨？）有。時間忘記了，大約是在4 月中、5
    月初左右等語（參見本院卷第67至68頁）。佐以證人即原告
    承辦本件業務乙○○亦到庭證稱：我們要求丁○○協助取回
    胚布的時候，戊○○（即被告法定代理人）已經不在現場，
    丁○○有說要協助我們取回胚布，他說要與戊○○再協商，
    被告方面沒有代表人在場等語（參見本院卷第66頁），依丁
    ○○及乙○○之證述，可知丁○○與原告前往被告公司處理
    系爭胚布後續事宜時，並未當面要求被告暫停加工或請求被
    告將胚布交還原告，丁○○甚至事後還主動要求被告依照全
    立普公司與被告間之委託加工契約繼續履行，益證全立普公
    司與原告間並無附條件買賣之約定。縱認原告所稱其與丁○
    ○已有合意由丁○○協助原告取回胚布一節屬實，然此僅係
    原告與全立普間之內部約定，對於被告並不生拘束之效力。
    又被告係依被告與全立普公司間之委託加工契約履行，自無
    侵害原告權利可言。
  (五)綜上所述，原告主張被告將其所有之系爭胚布出清，導致其
    受有相當於系爭胚布價值739,198 元之損害等節，為不足採
    。從而。原告依侵權行為之法律關係，請求被告給付原告73
    9,198 元，及自起訴狀繕本送達翌日起至清償日止，按年息
    百分之5 計算之利息，為無理由，應予駁回。
  (六)原告之訴既經駁回，其假執行之聲請亦失所附麗，應併予駁
    回。
四、本件事證已臻明確，兩造其餘主張陳述及其攻擊防禦方法，
    經審酌與本判決結果不生影響，不再一一論述。
五、據上論結，本件原告之訴為無理由，依民事訴訟法第78條，
    判決如主文。
中    華    民    國    98    年    3     月    25    日
                  民事第一庭    法  官  林哲賢
上為正本係照正本作成。
如對本判決上訴，須於判決送達後20日內向本院提出上訴狀
中    華    民    國    98    年    3     月    25    日
                                書記官  羅美英


司法院資訊處製作；財團法人民間司法改革基金會備份。
